【裁判字號】    97,交抗,1208
【裁判日期】    971022
【裁判案由】    聲明異議
【裁判全文】
臺灣高等法院臺中分院刑事裁定        97年度交抗字第1208號
抗  告  人
即受處分人  甲○○
上列抗告人因違反道路交通管理處罰條例案件，不服臺灣臺中地
方法院中華民國97年9月8日裁定（97年度交聲字第2287號）提起
抗告，本院裁定如下：
    主  文
抗告駁回
    理  由
一、抗告意旨略以：(一)關於本案違規處之速限警示牌，原審裁定
    謂其隨「雷達測速儀」移動而拆除，實難以令人信服，請提
    出相關拆遷工事作業證明。(二)原審裁定所提及之「一般道路
    速限」，惟實際上亦有限速70公里之情事（如大雅清泉崗機
    場段），抗告人自認當時未有超速情形，原審實不應以推理
    判定。(三)依法律規定，若無警示及限速標示，任意測速照相
    於法不符。
二、按汽車駕駛人之行為，經以科學儀器取得證據資料證明其行
    為違規，當場不能或不宜攔截製單舉發者，得逕行舉發；前
    項第 7款之科學儀器應採固定式，並定期於網站公布其設置
    地點。但汽車駕駛人行車速度超過規定之最高速限或低於規
    定之最低速限，不在此限；對於前項第 9款之違規行為，採
    用固定或非固定式科學儀器取得證據資料證明者，於一般道
    路須至少於100公尺，於高速公路、快速公路須至少於300公
    尺前，明顯標示之。又汽車駕駛人，行車速度超過規定之最
    高時速，除有第43條第1項第2款情形外，處新臺幣1,200 元
    以上2,400元以下罰鍰；道路交通管理處罰條例第7條之2第1
    項第7款、第2項第9款、第3項、第40條定有明文。
三、經查：本件抗告人即受處分人甲○○（下稱抗告人）駕駛車
    牌號碼1309-UF號自用小客車，於97年6月12日16時26分許，
    在臺中縣豐原市○○○道前寮路西142M（往潭子方向）處，
    因「限速60公里，經測時速73公里，超速13公里，未滿20公
    里（經雷達、雷射測速照儀器採證）」之違規，經臺中縣警
    察局交通警察員警依法逕行舉發。抗告人逾期到案申訴，經
    原處分機關向原舉發機關函詢，經其查證違規屬實，原處分
    機關遂於97年8月5日，以豐監稽違字第裁63-HD0000000號裁
    決書，依違反道路交通管理處罰條例第40條，裁處抗告人罰
    鍰 1,200元，有上開舉發通知單、測速照相之車輛違規照片
    及上開裁決書附卷可稽，且上開超速之事實，亦為抗告人所
    不爭執，抗告人確有上開超過速限而駕車之事實，堪予認定
    。抗告人抗告意旨略以「本案違規處之速限警示牌，原審裁
    定謂其隨『雷達測速儀』移動而拆除，實難以令人信服」、
    「依法律規定，若無警示及限速標示，任意測速照相於法不
    符」等語。惟查由臺中縣警察局以 97年7月24日中縣警交字
    第0970060037號函說明二部分可知，該路段於測速期間確有
    明顯設置速限「60」標誌及「前有測速照相」告示牌，又該
    函說明三謂「本案係移動式雷達測速照相」（參原審卷第 6
    頁），可知抗告人之違規案件，係由移動式雷達測速儀所照
    相舉發，而所謂為「移動式」，係於測照期間前一日及結束
    後某日為設置及拆除之工作，故當隨移動式雷達測速儀移動
    ，且該拆遷工事亦非複雜之工程，當無申請相關拆遷工事作
    業證明之必要。故對於「速限標誌」及「告示牌」設置之事
    實已臻明確，又抗告人謂亦有路段有限速70公里之情形，抗
    告人自認並未超速云云，惟道路之速限，係依據個別道路情
    形而訂定，如道路狀況、肇事率、是否經過學區及醫院等等
    ，自不得任意比附援引其他較高速限之道路而做比較，且該
    與移動式雷達測速儀告示牌一同設置之速限標誌，僅做為提
    示駕駛人之用，除此之外，該道路上仍有公路機關設置之一
    般常設速限標誌，駕駛人仍應遵循一般常設速限標誌所示之
    速限行駛，抗告人所違規路段之速限既為60公里，亦有一般
    常設之速限標誌，自不得謂其不知該路段之速限而超速，故
    抗告人之違規行為難認其無故意過失存在，綜上所述，抗告
    人仍執前詞以為抗告，並無理由，應予駁回。
四、據上論結，應依道路交通案件處理辦法第26條，刑事訴訟法
    第412條，裁定如主文。
中    華    民    國    97    年    10    月    22    日
            刑事第八庭  審判長法  官  羅  得  村
                              法  官  劉  榮  服
                              法  官  張  靜  琪
上列正本證明與原本無異。
不得再抗告。
                              書記官  陳  俞  豪
中    華    民    國    97    年    10    月    22    日


司法院資訊處製作；財團法人民間司法改革基金會備份。
